【裁判字號】    98,交聲,460
【裁判日期】    980604
【裁判案由】    聲明異議
【裁判全文】
臺灣高雄地方法院交通事件裁定         98年度交聲字第460號
原處分機關  交通部公路總局高雄區監理所
代  表  人  劉育麟
異  議  人
即受處分人  甲○○
上列異議人即受處分人因違反道路交通管理處罰條例案件，對於
交通部公路總局高雄區監理所中華民國98年2 月17日所為之處分
（原處分案號：高監自裁字第裁80-N00000000號），聲明異議，
本院裁定如下：
    主  文
原處分關於吊扣駕駛執照拾貳個月部分撤銷。
    理  由
一、原處分機關交通部公路總局高雄區監理所係以：異議人即受
    處分人（下稱異議人）甲○○於民國96年1 月22日22時0分
    許駕駛車號717-QJ自用一般大貨車，行經高雄縣岡山鎮○○
    ○路與岡燕路口，經警舉發「汽車駕駛人酒精濃度超過規定
    標準（0.55）」，依道路交通管理處罰條例第35條第1 項第
    1 款及違反道路交通管理事件統一裁罰基準及處理細則第43
    、44、67條規定，於98年2 月17日以高監自裁字第裁80-N00
    000000號違反道路交通管理事件裁決書裁處異議人吊扣駕駛
    執照12個月，並施以道安講習（依行政罰法第26條第1 項規
    定無須繳納罰鍰）。
二、聲明異議意旨略以：異議人於上開時、地因酒駕已遭本院判
    處有期徒刑3 月，經減刑後執行有期徒刑1 月又15日，並已
    繳納易科罰金執行完畢。異議人於案發時之酒測值為0.55，
    然此濃度尚非能令異議人無法安全駕駛，且異議人並未因酒
    駕而發生車禍，造成第3 人之身體健康及財產之損害，異議
    人之酒測值僅為0.55，監理單位竟裁處吊扣異議人駕照1 年
    ，此實已失「比例原則」，蓋異議人依賴駕照駕駛大貨車營
    生，吊扣駕照1 年則異議人將無法工作，全家生活勢必陷入
    困境無以維生，為此聲明異議，請求撤銷原處分等語。
三、按汽車駕駛人，駕駛汽車經測試檢定，酒精濃度超過規定標
    準者，處新臺幣1 萬5,000 元以上6 萬元以下罰鍰，並當場
    移置保管其車輛及吊扣其駕駛執照1 年；因而肇事致人受傷
    者，並吊扣其駕駛執照2 年；致人重傷或死亡者，吊銷其駕
    駛執照，並不得再考領，道路交通管理處罰條例第35條第1
    項第1 款定有明文。所謂酒精濃度超過規定之標準者，依道
    路交通安全規則第114 條第2 款之規定，係指汽車駕駛人飲
    用酒類或其他類似物後其吐氣所含酒精濃度超過每公升0.25
    毫克或血液中酒精濃度超過百分之0.05以上者。
四、經查：
  (一)本件異議人甲○○於96年1 月22日22時0 分許，酒後駕駛車
    號717-QJ號自用一般大貨車，行經高雄縣岡山鎮○○○路與
    岡燕路口，為警攔檢測得呼氣酒精濃度達每公升0.69毫克，
    遂予製單舉發，嗣經原處分機關以受處分人違規事實明確，
    依道路交通管理處罰條例第35條第1 項第1 款規定，於98年
    2 月17日以高監自裁字第裁80-N00000000號裁處異議人吊扣
    駕駛執照12個月，並施以道安講習等情，為異議人所不爭執
    ，並有酒精濃度檢測單1 紙、高雄縣政府警察局N00000000
    號舉發違反道路交通管理事件通知單（下稱舉發通知單）、
    原處分機關上開裁決書各1 份附卷可稽，是異議人酒後駕駛
    自用一般大貨車之違規事實明確，堪以認定。
  (二)又汽車駕駛人，因違反本條例及道路交通安全規則之規定，
    受吊銷駕駛執照處分時，吊銷其持有各級車類之駕駛執照，
    道路交通管理處罰條例第68條定有明文。此規定係於94年12
    月14日修正公布，並於95年3 月1 日施行，而修正前之道路
    交通管理處罰條例第68條則係規定「汽車駕駛人，因違反本
    條例及道路交通安全規則之規定，受吊扣或吊銷駕駛執照處
    分時，吊扣或吊銷其持有各級車類之駕駛執照」，觀其修法
    意旨，係以「原條文將違規駕駛人所持有之各級車類駕駛執
    照一併吊扣或吊銷，失之過酷，影響人民工作及生活甚鉅」
    為由，而刪除吊扣駕駛人駕駛執照時，應吊扣駕駛人持有各
    級車類駕駛執照之規定，是依現行道路交通管理處罰條例，
    已無得吊扣駕駛人所持有他級駕駛執照之依據存在，從而，
    於為吊扣駕駛人駕駛執照之處分時，自僅得吊扣駕駛人違規
    時所駕駛該級車類之駕駛執照，以限制其繼續駕駛該級車類
    行駛道路之權利，若駕駛人並無該級車類之駕駛執照，即無
    從執行吊扣駕駛執照之處分，而僅係應否依道路交通管理處
    罰條例第22條第1 項規定處罰駕駛人之問題。
  (三)查異議人駕駛上開自用大貨車之資格憑證，係其所持有之職
    業大貨車駕駛執照，業據交通部公路總局高雄區監理所98年
    3 月17日高監自字第098001 1727 號函說明在卷（本院卷第
    頁10至11頁），並有異議人汽車駕照基本資料查詢結果1 紙
    在卷可稽（本院卷第13頁）。本件異議人領有職業大貨車駕
    駛執照，酒後駕駛自用一般大貨車之違規事實，固屬明確，
    惟依現行道路交通管理處罰條例第68條規定之解釋，僅得吊
    扣其普通大貨車駕駛執照，不得吊扣駕駛人所持有各級車類
    之駕駛執照，以限制其繼續駕駛該級車類行駛道路之權利。
    從而原處分機關僅能吊扣異議人違規當時所駕車類（即自用
    大貨車）之駕駛執照，不得率爾吊扣異議人現尚有效之其他
    各級駕駛執照（如職業大貨車駕駛執照）。原處分機關未審
    酌修正後道路交通管理處罰條例第68條之規定，逕予裁處吊
    扣駕駛執照12個月，復未依違反道路交通管理事件統一裁罰
    基準及處理細則第43條第2 項第3 款規定，記明應受吊扣駕
    駛執照之名稱，均有可議，是異議人本件異議為有理由，應
    由本院將原處分關於吊扣駕駛執照12個月部分之處分撤銷，
    由原處分機關依修法後之規定及意旨，另為適法之處分，方
    屬妥適，遂不另為裁定。至於原處分關於裁處異議人道安講
    習部分，異議人並未聲明異議，不在本件審理及撤銷之範圍
    內，附此敘明。
五、據上論斷，應依道路交通案件處理辦法第20條，裁定如主文
    。
中    華    民    國    98    年    6     月    4     日
                    交通法庭    法  官  曾鈴
以上正本證明與原本無異。
如不服本裁定，應於收受送達後5 日內向本院提出抗告狀。
中    華    民    國    98    年    6     月    5     日
                                書記官  李月君


司法院資訊處製作；財團法人民間司法改革基金會備份。
